臺灣士林地方法院交通事件裁定　　　　 96年度交聲字第391號
原處分機關　臺北市交通事件裁決所
異　議　人
即受處分人　甲○○
上列受處分人因違反道路交通管理處罰條例案件，對於臺北市交
通事件裁決所於民國96年3 月14日所為之處分（原處分案號：北
市裁三字第裁22-ZFB030484號），聲明異議，本院裁定如下：
    主  文
原處分撤銷。
甲○○汽車駕駛人，行經有燈光號誌管制之交岔路口闖紅燈，處
罰鍰新臺幣貳仟柒佰元，並記違規點數點。
    理  由
一、原處分意旨略以：異議人即受處分人甲○○於民國95年5 月
    17日15時54分許，駕駛車號6769-HE 號自用一般小客車，行
    經國道3 號北上大溪環道時，有駕車行經有燈光號誌管制之
    交岔路口闖紅燈之情事，經警針對前揭車輛之所有人逕行舉
    發，而異議人即受處分人於95年7 月5 日向原處分機關陳明
    為該車輛之實際駕駛人，故依道路交通管理處罰條例第53條
    第1 項裁處異議人罰鍰新臺幣（以下同）2,700 元等語。
二、按道路交通管理處罰條例第53條、第63條均曾於94年12月28
    日修正公布，並自95年7 月1 日起施行，惟修正前後道路交
    通管理處罰條例第53條，除修正後將紅燈右轉行為獨立增列
    於同條第2 項，所定罰鍰之法定額度較修正前低外，其餘一
    般闖紅燈行為處罰之要件及法律效果並無變動，而本件非屬
    紅燈右轉之情形，前揭修正對於被告而言，並無有利不利之
    別。另有關同條例第63條違規記點規定，雖亦經修正，然關
    於違反道路交通管理處罰條例第53條之情形者，修正前後均
    係記違規點數3 點，就異議人而言，亦無有利不利之別，尚
    無行政罰法第5 條所定新舊法比較適用問題，應依一般法律
    之適用原則，適用裁判時之法律，先予敘明。至道路交通管
    理處罰條例第7 條之2 ，於被告行為後雖亦經修正，惟此條
    乃警察機關就交通違規案件逕行舉發及舉證責任之程序限制
    規定，非屬交通違規行為處罰之構成要件之變更，尚無行政
    罰法第5 條規定之適用，應適用被告行為時之法律，檢視其
    逕行舉發是否符合程序限制，均先予敘明。
三、按汽車駕駛人，行經有燈光號誌管制之交岔路口闖紅燈者，
    處新臺幣1,800 元以上5,400 元以下罰鍰，並記違規點數3
    點，道路交通管理處罰條例第53條第1 項、第63條第1 項第
    3 款分別定有明文。次按駕駛人經以科學儀器取得證據資料
    證明其行為違規，而當場不能或不宜攔截製單舉發者，應記
    明車輛牌照號碼、車型等可資辨明之資料，以汽車所有人為
    被通知人製單舉發；本條例之處罰，受舉發違反道路交通管
    理事件之受處罰人，認為受舉發之違規行為應歸責他人者，
    應於舉發違反道路交通管理事件通知單應到案日期前，檢附
    相關證據及應歸責人相關證明文件，向處罰機關告知應歸責
    人，處罰機關應即另行通知應歸責人到案依法處理，此見95
    年7 月1 日修正施行前道路交通管理處罰條例第7 條之2 第
    1 項第6 款、第2 項、第85條第1 項前段，規定甚明。
四、查異議人駕駛車號6769-HE 號自用一般小客車於95年5 月17
    日15時54分許，行經國道3 號北上之大溪環道，於行車管制
    號誌已轉換成圓形紅燈，紅燈秒數顯示為「5 」時，車輛後
    輪壓過停止線，嗣紅燈秒數顯示為「4 」時，續以時速46公
    里之速度繼續前行駛，經警採證，並對於車輛所有人為逕行
    舉發，異議人則自承其為前揭車輛之駕駛人等情，此有內政
    部警政署國道公路警察局於本件違規時間在前揭違規地點所
    拍攝之採證照片2 張、內政部警政署國道公路警察局舉發違
    反道路交通管理事件通知單、交通違規案件陳述書附卷可證
    。按停止線，用以指示行駛車輛停止之界限，車輛停止時，
    其前懸部分不得伸越該線，此見道路交通標誌標線號誌設置
    規則第170 條第1 項前段規定。又按車輛面對圓形紅燈表示
    禁止通行，不得超越停止線或進入路口，同規則第206 條第
    5 項第1 款規定甚明。異議人於圓形紅指亮起時，越過停止
    線，其在設有燈光號誌管制之交岔路口闖紅燈之違規事實，
    已堪認定。
五、異議人雖辯稱，由舉證照片觀之，異議人所駕車輛，於紅燈
    秒數為「5 」及「4 」時，均已跨越停止線，採證照片無法
    證明伊闖紅燈云云，然查：
  (一)由第1 張舉證照片觀之，異議人所駕車輛之後輪仍壓在停止
    線上非常明確，異議人辯稱2 張照片上異議人所駕車輛均已
    跨越停止線，顯與客觀證據所顯現之事實不符，不能採信。
  (二)國道3 號北上之大溪環道入口所裝設之闖紅燈自動照相系統
    係微電腦式，儀控燈號由綠燈轉黃燈約3 秒後再轉為紅燈時
    ，違規車輛通過停止線前之感應線圈後始予拍攝。每一違規
    車輛均由該照相系統拍攝2 次，第1 次為闖紅燈經過感應線
    圈之情形，第2 次為闖紅燈後仍持續前進之情形，此有內政
    部警政署國道公路警察局第六警察隊95年8 月15日公警六交
    字第0950671612號函可證。又本件第1 張採證照片所示之「
    R007」係指紅燈亮起0.7 秒；第2 張採證照片所示之「R013
    」指紅燈亮起1.3 秒時，「V ＝46」則為違規車輛當時車速
    為每小時46公里，此見內政部警政署國道公路警察局第六警
    察隊95年10月26日公警六交字第0950672302號函即明。據此
    ，當異議人所駕車輛後輪壓住停止線時，停止線前方之圓形
    紅燈已亮起0.7 秒。而參酌異議人聲明異議理由略載：…跳
    到紅燈以5 、4 、3 、2 、1 倒數計秒觀之，可知異議人駕
    車經過該停止線前，係在燈號由綠轉紅之際，異議人既在燈
    號由綠轉紅後仍向前行，衡情在此之前當無靜止之理，否則
    即有見綠停止，見紅前行之不合理處，故異議人於所駕車輛
    後輪壓住停止線前，應係以約略與46公里相等之速度駕車前
    進無疑。故前開紅燈亮起前之0.7 秒，以異議人當時時速46
    公里計算，其相對位移可達8.94公尺（4610006060
    0.7 ＝8.94，小數點2 位以下四捨五入），本此推理作用，
    可以獲知異議人所駕車輛先行進約8.94公尺後，其後輪始壓
    過停止線，其位移之距離已超過一般休旅車之身長（約4至5
    公尺，異議人所駕為三菱SAVRIN，車身長約4.7 公尺，見卷
    附6769-HE 車號查詢汽車車籍資料、SAVRIN規格配備表），
    足證其車輛前懸亦係在紅燈亮起後始越過停止線，異議人辯
    稱前開採證照片，不能證明其闖紅燈云云，尚非可採。
六、本件異議人駕駛前開車輛確有於行車管制號誌轉為紅燈時，
    仍駛越停止線、通過路口之闖紅燈之違規行為，經警對車輛
    所有人逕行舉發，嗣由異議人陳明其為可歸責之人，異議人
    違規之事證明確，原處分機關依道路交通管理處罰條例第53
    條第1 項，裁處異議人罰鍰2,700 元，雖非無見，惟漏未依
    同條例第63條第1 項第3 款記違規點數3 點。異議人聲明異
    議，雖無理由，然原處分既有可議之處，本院自應將原處分
    撤銷，另依法裁處如主文第2 項所示。
據上論斷，應依道路交通管理處罰條例第87條第2 項，道路交通
案件處理辦法第20條，裁定如主文。
中　　華　　民　　國　　96　　年　　5 　　月　　22　　日
　　　　　　　　　交通法庭法　官　周群翔
以上正本證明與原本無異。
如不服本裁定應於送達後5 日內向本院提出抗告狀。
      　　　　　　　　　　書記官　劉育君
中　　華　　民　　國　　96　　年　　5 　　月　　22　　日
